【裁判字號】    99,監,84
【裁判日期】    990910
【裁判案由】    處分受監護人不動產
【裁判全文】
臺灣士林地方法院民事裁定
      99年度監字第84號
聲  請  人  甲  ○
非訟代理人  蔡玉琪律師
            乙○○
上列聲請人聲請處分受監護人不動產事件，本院裁定如下：
    主  文
受監護宣告之人丙○○所有坐落於臺中縣梧棲鎮○○段763 地號
、地目：田、面積：3,144 平方公尺、權利範圍：18分之1 之土
地，准予變賣，所得價金應存入受監護宣告之人丙○○於中華郵
政股份有限公司內湖郵局第00000000000000號帳戶內。
聲請程序費用由受監護宣告之人丙○○之財產負擔。
    理  由
一、本件聲請意旨略以：聲請人為受監護宣告人丙○○之母，受
    監護宣告人丙○○前經鈞院以91年度禁字第125 號民事裁定
    宣告為禁治產人，並以聲請人為其監護人。受監護宣告人丙
    ○○自幼喪父，其自14歲起因精神裝況不佳，職業功能及社
    會功能逐年退化，致難以從事工作，其於98年度年所得僅為
    8,500元，收入不穩，存款僅4,956元，現由臺北市政府社會
    局全額補助，在臺北市內湖區療養所接受照護，而聲請人每
    月提供1 萬元作為丙○○之零用錢。又受監護宣告人丙○○
    前共同繼承梧棲鎮○○段763 地號，該地現無人使用而屬荒
    地，適逢鄰地所有人欲購該筆土地，全體共有人均已一致同
    意處分該筆不動產，而聲請人年事已高無法長期負擔受監護
    宣告人生活費用，為求生計，爰依民法第1101條第2 項第1
    款之規定，聲請許可聲請人將受監護宣告人丙○○之上開共
    有土地出售，以供日後丙○○之生活開銷之用等語。
二、按監護人對於受監護人之財產，非為受監護人之利益，不得
    使用、代為或同意處分。監護人為下列行為，非經法院許可
    ，不生效力：(一)代理受監護人購置或處分不動產。(二)代理受
    監護人，就供其居住之建築物或其基地出租、供他人使用或
    終止租賃。民國98年11月23日修正生效之民法第1101條第1
    項、第2 項定有明文。次按，民法總則中華民國97年5 月2
    日修正之條文施行前，已為禁治產宣告者，視為已為監護宣
    告，並於修正施行後，適用修正後之規定；民法規定之禁治
    產或禁治產人，自修正施行後，一律改稱為監護或受監護宣
    告之人；施行前所設置之監護人，於修正施行後，適用修正
    後之規定；修正之民法總則第14條至第15條之2 及民法親屬
    編第4 章之規定，自公布後1 年6 個月施行。民法總則施行
    法第4 條第2 項、第4 條之1 、第4 條之2 、民法親屬編施
    行法第14條之2 、第14條之3 亦有明文。
三、本件聲請人甲○為禁治產人丙○○之監護人，禁治產人丙○
    ○於98年11月23日修正之民法總則編、親屬編及相關修正條
    文生效施行後，視為已為監護宣告，修正施行前所設之監護
    人，應適用修正後之規定，合先敘明。本件聲請人主張上揭
    事實，業據提出戶籍謄本、本院91年度禁字第125 號民事裁
    定、土地登記謄本、郵局存摺影本等件為證，堪信聲請人主
    張為真實。本院審酌受監護宣告之人丙○○人雖尚有坐落於
    臺中縣梧棲鎮○○段744 、763 、743 、746 地號4 筆土地
    ，惟其存款僅餘4,056 元，恐無法長期支應其生活所需，且
    本次處分之土地係與他人共有，其他共有人均已同意出售，
    而受監護宣告人所持有應有部分僅18分之1 ，地目為田地，
    即使未出售亦難有單獨利用之可能，因認聲請人主張為受監
    護宣告人之利益，有變賣其財產之必要，尚非無據，爰准聲
    請變賣上開受監護宣告之人丙○○所有如主文所示之不動產
    。又為保護、增進受監護人之利益，及有利於監督監護人處
    分不動產行為，變賣受監護宣告之人丙○○名下不動產所得
    之價金應存入其名下之中華郵政股份有限公司內湖郵局第00
    000000000000號帳戶內，附此敘明。
四、依非訟事件法第21條第1 項、民法第1103條第1 項後段，裁
    定如主文。
中    華    民    國    99    年    9     月    10    日
                    家事法庭法  官  詹朝傑
以上正本係照原本作成。
如對本裁定抗告，應於裁定送達後10日內向本院提出抗告狀。
中    華    民    國    99    年    9     月    10    日
                            書記官  劉雅萍

司法院資訊處製作；財團法人民間司法改革基金會備份。
